臺灣高等法院高雄分院刑事判決　　　 100年度上易字第1071號
上　訴　人
即　被　告　陳育榮
上列上訴人因竊盜案件，不服臺灣高雄地方法院100 年度易字第
1035號中華民國100 年8 月30日第一審判決（起訴案號：臺灣高
雄地方法院檢察署100 年度偵字第5506、6236號），提起上訴，
本院判決如下：
    主  文
上訴駁回。
    理  由
一、按刑事訴訟法第350 條、第361 條、第362 條、第367 條規
    定，不服地方法院之第一審判決而上訴者，須提出上訴書狀
    ，並應敘述具體理由，為上訴必備之程式；其所提出之書狀
    未敘述上訴理由，或僅曾以言詞陳述上訴理由者，均應於上
    訴期間屆滿後20日內補提理由書於第一審法院；第一審法院
    經形式審查，認逾期未補提上訴理由者，應定期間先命補正
    ；逾期未補正者，為上訴不合法律上之程式，應以裁定駁回
    ；倘已提出上訴理由，但所提非屬具體理由者，則由第二審
    法院以上訴不合法律上之程式，判決駁回；而所謂具體理由
    ，必係依據卷內既有訴訟資料或提出新事證，指摘或表明第
    一審判決有何採證認事、用法或量刑等足以影響判決本旨之
    不當或違法，而構成應予撤銷之具體事由，始克當之（例如
    ：依憑證據法則具體指出所採證據何以不具證據能力，或依
    憑卷證資料，明確指出所為證據證明力之判斷如何違背經驗
    、論理法則）；倘僅泛言原判決認定事實錯誤、違背法令、
    量刑失之過重或輕縱，而未依上揭意旨指出具體事由，或形
    式上雖已指出具體事由，然該事由縱使屬實，亦不足以認為
    原判決有何不當或違法者（例如：對不具有調查必要性之證
    據，法院未依聲請調查亦未說明理由，或援用證據不當，但
    除去該證據仍應為同一事實之認定），皆難謂係具體理由，
    俾與第二審上訴制度旨在請求第二審法院撤銷、變更第一審
    不當或違法之判決，以實現個案救濟之立法目的相契合，並
    節制濫行上訴（最高法院97年度臺上字第892 號判決意旨參
    照）。次依刑事訴訟法第367 條之文義及立法意旨，僅於「
    上訴書狀未敘述上訴理由」之情形，為保障上訴人之權益，
    始有補正之問題，至有無敘述理由，第一審法院僅作形式上
    之審查，如上訴書狀形式上已敘述不服原判決之意旨者，即
    與未敘述上訴理由之情形有別，無庸再命補正；至於其理由
    是否具體，則屬第二審法院審查之範圍，亦不在命補正之列
    ，亦即上訴書狀已記載理由，並有具體之敘述時，其上訴既
    屬合法，第二審法院固應就其理由之是否可取，為實體之審
    理及判斷；如認其上訴書狀雖記載理由，但並未具體敘述時
    ，則無須再命補正，可逕認其上訴不合法，以判決駁回之（
    最高法院97年度臺上字第3889號刑事判決意旨參照）。
二、本案經原審審理後，認為：
（一）被告陳育榮前於民國93年間，因竊盜案件經判處有期徒刑
      10月確定，嗣減為有期徒刑5 月。又於96年間因詐欺案件
      經判處有期徒刑4 月確定；另於97年間因竊盜案件，經判
      處有期徒刑8 月確定，後2 罪定應執行有期徒刑10月確定
      。上開各罪接續執行，於98年4 月15日縮刑期滿執行完畢
      。詎猶不知悔改：
  (1)、基於意圖為自己不法所有之竊盜犯意，於99年11月23日下
      午1 時40分許，騎乘其所有之車號153-HGU 號重型機車，
      前往高雄市路○區○○路345 巷9 號「千祥鴻大樓」，趁
      該大樓白天車道出入口電動門開啟之際，騎入該大樓地下
      停車場，並以搭乘電梯或步行樓梯之方式，逐樓逐層找尋
      行竊對象，尋至林育名位於上址4 樓之7 住處時，發覺無
      人在家，即以不詳方式破壞屬於大門一部分之鐵條及紗網
      ，再將手伸入紗網破損處開啟門鎖，打開大門入內（無故
      侵入住宅部分未據告訴），竊取林育名所有置於屋內之AC
      ER牌15吋黑色筆記型電腦1 臺、ACER牌14吋銀色筆記型電
      腦1 臺、現金新臺幣（下如未標明幣別者均指新臺幣）8,
      000 元、家樂福大賣場禮券5,000 元（價值合計約6 萬5,
      000 元）。得手後，於同日下午2 時1 分許，將上開竊得
      物品拿至上開重型機車置放後，再至各樓層找尋其他行竊
      對象，直至同日下午4 時6 分許，方騎乘上開重型機車離
      去。
  (2)、復另基於意圖為自己不法所有之竊盜犯意，於99年11月25
      日上午11時55分許，駕駛其承租之車號0309-MM 號自小客
      車，前往高雄市○○區○○街181 巷24號「吉利國大樓」
      ，趁該大樓管理員不在管理室之際，駛入該大樓地下停車
      場，並以搭乘電梯或步行樓梯之方式，逐樓逐層找尋行竊
      對象，尋至張華平位於上址11樓住處時，發覺無人在家，
      即以不詳方式破壞屬於大門一部分之鐵條及紗網，再將手
      伸入紗網破損處開啟門鎖，打開大門入內（無故侵入住宅
      部分未據告訴），竊取張華平所有置於屋內之現金6,000
      元、人民幣1,200 元、港幣400 元、澳幣200 元、黃金約
      2 兩（價值合計約11萬5,000 元）。得手後，於同日下午
      2 時11分許，駕駛上開自小客車離去。
（二）訊據被告坦承其有於99年11月23日下午1 時40分許，騎乘
      車號153-HGU 號重型機車，前往高雄市路○區○○路345
      巷9 號「千祥鴻大樓」，趁該大樓白天車道出入口電動門
      開啟之際，騎入該大樓地下停車場，並以搭乘電梯或步行
      樓梯之方式至各樓層，於同日下午2 時1 分許，有拿東西
      至上開重型機車置放後，再至各樓層，直至同日下午4 時
      6 分許，方騎乘上開重型機車離去之事實，雖辯稱: 伊去
      「千祥鴻大樓」是要找朋友「發仔」，在停車場及附近找
      「發仔」的車。該大樓監視錄影器有拍到伊，但伊手裡拿
      的不是告訴人林育名的筆記型電腦，伊不會騎自己的機車
      去犯案云云。經查，上開犯罪事實已分據告訴人林育名、
      證人即「千祥鴻大樓」管理員楊金眼於警詢、偵訊中陳述
      明確，且有證人楊金眼指認被告相片之指認紀錄、車號15
      3- HGU號重型機車之車輛詳細資料報表、被告進出上開大
      樓地下室及各樓層時間表、上開大樓車道、地下室、電梯
      之監視錄影畫面翻拍照片在卷可稽，事證明確，此部分犯
      行堪予認定。被告另有於99年11月25日上午11時55分許，
      駕駛其承租之車號0309-MM 號自小客車，前往高雄市○○
      區○○街181 巷24號「吉利國大樓」，趁該大樓管理員不
      在管理室之際，駛入該大樓地下停車場之事實。雖辯稱：
      伊後來去「吉利國大樓」，是因為伊朋友在夜市遇到「發
      仔」，「發仔」說已經搬到「吉利國大樓」，伊去「吉利
      國大樓」等待碰運氣，沒有偷竊云云。經查，上開犯罪事
      實亦據被害人張華平、上開大樓管理員楊國在於警詢中陳
      述明確，且有上開車號0309-MM 號自小客車之車輛詳細資
      料報表、刑案現場勘察報告及所附現場照片、大樓監視錄
      影畫面翻拍照片、上開自小客車之汽車租賃契約影本在卷
      可稽，前開犯罪事實，亦可認定。被告分別以不詳方式破
      壞告訴人林育名、被害人張華平住處大門上之鐵條及紗網
      ，再將手伸入紗網破損處開啟門鎖，打開大門入內，使該
      等大門即供人進出之門戶失其防閑之效用，自屬毀壞門扇
      竊盜。被告所為，各係犯修正前刑法第321 條第1 項第2
      款毀壞門扇竊盜罪。上開2 罪，犯意各別，行為互殊，應
      予分論併罰。被告前受有期徒刑之執行完畢，5 年以內故
      意再犯上開有期徒刑以上之2 罪，均為累犯，均依刑法第
      47條第1 項規定，加重其刑。並兼衡被告正值壯年，且前
      已有竊盜前科，仍不知改過，竟趁日間多數人外出上班上
      學之際，在大樓內逐層樓搜尋，發現無人在家者，即入內
      竊取財物，危害社會治安，迄未賠償告訴人，犯後態度不
      佳等一切情狀，認被告犯刑法第321 條第1 項第2 款毀壞
      門扇竊盜罪，共2 罪，均累犯，各處有期徒刑1 年4 月，
      並定應執行刑為有期徒刑2 年4 月。
三、上訴人即被告不服原審判決，提起上訴，理由略稱：被告固
    有於99年11月23日下午1 時40分許前往千祥鴻大樓，但被告
    縱然前往該處，亦欠缺積極證據足認被告犯有竊盜之犯行，
    該大樓監視器並未拍到被告進入告訴人林育名4 樓之7 之住
    處，亦無拍到被告有攜帶告訴人之筆記型電腦外出之畫面，
    且告訴人之住處亦無任何被告之指紋、鞋印留下而足認被告
    曾有至告訴人住處，原審以推測方式判決，有判決未依據證
    據之違法。另外，監視器畫面縱有拍錄到被告於99年11月25
    日上午11時55分許至吉利國大樓之畫面，但亦無拍錄到被告
    至該大樓11樓被害人張華平之住處行竊，且張華平住處亦無
    被告之指紋或鞋印留下，原審亦以推測之詞而認定被告有入
    內行竊，亦屬違法判決。被告於99年11月23日至千祥鴻大樓
    以及99年11月25日至吉利國大樓之原因，確實是為找尋友人
    「發仔」，上情亦據證人黃德仁於偵查中證述明確，原審未
    說明何以不採信證人黃德仁之說詞而遽對被告為不利之認定
    ，採證違法等語。
四、細繹原審判決，就認定上訴人應成立刑法第321 條第1 項第
    2 款加重竊盜犯行之證據與理由，已論述甚詳，核與經驗或
    論理法則均無違，且原審論處上訴人意圖為自己不法之所有
    ，毀壞門扇而為竊盜2 次犯行，各處有期徒刑1 年4 月，並
    定其應執行有期徒刑2 年4 月，量刑亦無失重之不當或違誤
    。被告所執上訴理由，核與其於原審抗辯內容大致相同，而
    原審對於被告犯有加重竊盜犯行，業經調查被害人林育名、
    張華平，證人即大樓管理員楊國在、楊金眼之證詞，車號15
    3-HGU 號重型機車、0309-MM 號自小客車車輛詳細資料報表
    、被告進出上開大樓地下室及各樓層時間表、上開大樓車道
    、地下室、電梯之監視錄影畫面翻拍照片、自小客車之汽車
    租賃契約等事證而認被告犯有2 次之加重竊盜犯行之罪證明
    確，經核均無不合。被告對於原判決業已論述明確之採證，
    復執己意徒為爭執，且所舉之上訴理由，均不足以認為原判
    決有何採證等足以影響判決本旨之不當或違法，而構成應撤
    銷原判決改判之具體事由，即與刑事訴訟法第361 條第2 項
    所稱「具體理由」顯非相當。從而，被告之上訴理由書狀未
    敘述具體理由，且於上訴期間屆滿後之20日內（原判決於10
    0 年9 月8 日送達至法務部矯正署高雄第二監獄由被告親收
    ，見原審易字卷第85頁），並未再補提其他上訴「具體理由
    」，依上開規定，被告之上訴顯屬違背法律上之程式，應由
    本院依刑事訴訟法第367 條前段、第372 條規定，不經言詞
    辯論，判決如主文。
中    華    民    國   100    年    11    月    3     日
                  刑事第三庭    審判長法  官  張意聰
                                      法  官  莊松泉
                                      法  官  簡志瑩
以上正本證明與原本無異。
不得上訴。
中    華    民    國   100    年    11    月    3     日
                                      書記官  吳新貞
附錄本案論罪科刑法條：
修正前中華民國刑法第321條
犯竊盜罪而有左列情形之一者，處6 月以上5 年以下有期徒刑：
一、於夜間侵入住宅或有人居住之建築物、船艦，或隱匿其內而
    犯之者。
二、毀越門扇、牆垣或其他安全設備而犯之者。
三、攜帶兇器而犯之者。
四、結夥三人以上而犯之者。
五、乘火災、水災或其他災害之際而犯之者。
六、在車站或埠頭而犯之者。
前項之未遂犯罰之。